【裁判字號】    90,交上訴,679
【裁判日期】    900509
【裁判案由】    業務過失致死
【裁判全文】
臺灣高等法院臺中分院刑事判決                    九十年度交上訴字第六七九號
      上  訴  人  臺灣台中地方法院檢察署檢察官
      被      告  乙  ○  ○
右上訴人因被告業務過失致死案件，不服臺灣臺中地方法院八十九年度交訴字第一○
三號中華民國九十年二月二十七日第一審判決（起訴案號：臺灣臺中地方法院檢察署
八十九年度偵字第一一四五○號），提起上訴，本院判決如左：
      主  文
上訴駁回。
      理  由
一、本件公訴意旨略以：被告乙○○為巨業交通股份有限公司司機，係以駕駛營業大
    客車為業務之人，於民國（下同）八十九年六月二十三日二十三時五分許，駕駛
    車號ＦＰ－五九六號營業大客車，沿台中縣大甲鎮○○路○段由南往北方向，在
    限速四十公里路段以六十公里時速行駛，本應注意車前狀況並依限速行駛，詎其
    疏於注意，仍超速駕車，途經台中縣大甲鎮○○路○段一三五九號前，適吳國禎
    騎乘車號ＪＵＲ－九五號重機車，沿上開路段由北往南行駛時，為許車撞及，
    經送醫急救後仍不治死亡，因認被告涉有刑法第二百七十六條第二項之業務過失
    致人於死罪嫌云云。
二、本件公訴人認被告洪燕山涉有過失致人於死犯行，係以被告在限速四十公里路段
    以六十公里時速行駛，本應注意車前狀況並依限速行駛，而被告坦承於右揭時地
    超速駕車而肇事之事實不諱，且有道路交通事故調查報告表、現場圖、現場暨車
    損照片共六幀附卷可稽等為其論據。訊據被告洪燕山固不否認於右揭時地駕車肇
    事之事實，惟堅決否認有過失致死之犯行，辯稱：被告駕駛營業大客車沿大甲鎮
    ○○路○段由南往北方向行駛，途經大甲鎮○○路○段一三五九號前，吳國禎駕
    駛機車由北往南行駛，但其未在遵行機車道上行駛，且超速違規侵入北上車道，
    被告見狀立即採煞車，因事出突然無法避免車禍，該肇事路段被告行向屬郊區，
    限速應為六十公里，被告並無超速行駛，故無過失等語。
三、經查：(一)按行車速度依標誌之規定，無標誌者在市區道路，時速不得超過四十公
    里，在郊區道路時速不得超過六十公里，道路交通安全規則第九十三條第一項第
    一款定有明文。本件車禍肇事地點在台中縣大甲鎮○○路○段一三五九號前之北
    上車道，吳國禎所駕駛機車係往市區行駛，而被告所駕駛之大客車係往郊區行駛
    ，北上車道並無設立限速標誌等情，此有道路交通事故調查報告表、現場照片附
    卷可按，本件肇事地點既在郊區且無限速標誌，則肇事路段北上車道，依上開規
    定，其限速應為時速六十公里，此亦據証人即現場處理車禍員警蕭旭東於原審結
    證稱：「我在事後有去查證，現場限速應為六十公里，機車是往市區行駛，大客
    車是往經國路方向行駛。機車是撞在大客車的保險桿下方，人是撞擊在大客車的
    擋風玻璃的下方，沒有拖行的痕跡」等語（原審卷第四十三頁）。是前開道路交
    通事故調查報告表所載肇事路段限速為四十公里，顯係誤載，又被告於警訊及偵
    查中雖供陳肇事時係約以時速六十公里之速度行駛，惟依道路交通事故調查報告
    表所載，被告之煞車痕為十二點五公尺，依卷附行車速度與煞車距離對照表，換
    算其速度約為四十五公里至五十公里之間，並未超過時速六十公里，是被告於車
    禍發生時應係在規定之速限內行駛，公訴人認肇事路段限速四十公里，被告自白
    其超速行駛，要與事實不符。而台灣省汽車肇事覆議鑑定委員會覆議結果，其鑑
    定意見內文部份所稱：「被告超速行駛，有違規定」云云（原審卷第四十九頁）
    ，亦與上開事證不符，尚難憑採。(二)另依道路交通事故調查報告表、現場照片顯
    示，肇事路段南下車道設有一點八公尺機車道，被告所駕駛之大客車在北上車道
    遵行車道內行駛，肇事後機車卡在大客車左車頭底下，大客車前後距道路中心線
    各○、九及○、六公尺，大客車直線煞車距離十二點五公尺，綜上各情判斷，本
    件車禍係吳國禎駕駛機車未遵循在其行向之機車道行駛，卻駛入對向來車道而與
    迎面駛來之被告所駕駛之大客車相撞，為本件車禍之肇事原因。參以被告於偵查
    中供稱：我從中山路往北直行，被害人從對向車道衝出，我即緊急煞車但閃避不
    及，撞到大客車左前方，他機車是臨時衝出來等語。且被告肇事時已採取緊急煞
    車之安全措施，其煞車痕十二點五公尺，並無超速行駛，已如前述，足見本件車
    禍事出突然，被告來不及防範，其並無肇事責任，故被告於本院辯稱其並無過失
    等語，應堪憑信。再本件車禍經送台灣省台中縣區車輛行車事故鑑定委員會鑑定
    及台灣省汽車肇事覆議鑑定委員會覆議結果，除台灣省汽車肇事覆議鑑定委員會
    覆議結果中認被告超速行駛部份與事實不符，不為本院所採已如前述外，均認吳
    國禎駕駛重機車侵入來車道行駛，為肇原因，乙○○並無肇事因素，有鑑定意見
    書及覆議函可稽，益證被告之行為並無過失，故被告雖於原審偵、審中供陳其有
    過失云云（偵查卷第二十二頁反面、原審卷第十一頁），要屬個人事後主觀判斷
    ，核與上開事證不符，尚不足資為被告不利認定。(三)此外，本院復查無其他積極
    證據證明被告確有公訴人所指之過失致人於死犯行，原審以不能證明被告犯罪，
    諭知被告無罪之判決，洵無不合，檢察官上訴意旨稱被告於本件車禍超速行駛，
    應負過失致人於死罪責，指摘原判決不當，為無理由，應予駁回。
據上論結，應依刑事訴訟法第三百六十八條，判決如主文。
本案經檢察官甲○○到庭執行職務。
中      華      民      國    九十      年      五      月     九       日
                              臺灣高等法院臺中分院刑事第二庭
                                    審判長法  官  羅  禮  政
                                          法  官  蔡  聰  明
                                          法  官  陳  欣  安
右正本證明與原本無異。
檢察官得上訴。
如不服本判決應於收受送達後十日內向本院提出上訴書狀，其未敘述上訴之理由者並
得於提起上訴後十日內向本院補提理由書（均須按他造當事人之人數附繕本）。
                                          書記官  陳  秀  真
中      華      民      國    九十    年      五     月    十一        日
                                                                       Ａ


司法院資訊處製作；財團法人民間司法改革基金會備份。
